【裁判字號】    98,訴,2023
【裁判日期】    980831
【裁判案由】    毒品危害防制條例
【裁判全文】
臺灣臺中地方法院刑事判決  98年度訴字第2023號
公  訴  人  臺灣臺中地方法院檢察署檢察官
被      告  戊○○
選任辯護人  李振祥律師
上列被告因違反毒品危害防制條例案件，經檢察官提起公訴（98
年度偵字第11714號），本院判決如下：
    主  文
戊○○犯如附表一所示之販賣第一級毒品罪，共拾肆罪，各處如
附表一所示之刑（詳如附表一「所犯罪名及處罰欄」所示）。又
犯如附表二所示之轉讓第一級毒品罪，共參罪，各處如附表二所
示之刑（詳如附表二「所犯罪名及處罰欄」所示）。應執行有期
徒刑貳拾壹年。扣案之行動電話貳支（序號000000000
00000／二○一號，含門號0000000000之ＳＩＭ
卡壹張，及序號000000000000000號）均沒收；
販賣第一級毒品海洛因新臺幣伍萬貳仟伍佰元沒收，如全部或一
部不能沒收時，以其財產抵償之。
    事  實
一、戊○○明知海洛因係毒品危害防制條例所定之第一級毒品，
    不得販賣、轉讓及持有，竟基於意圖營利之犯意，而於如附
    表一所示時間、地點，以其使用之行動電話門號00000
    00000號（插於扣案之序號000000000000
    00／二○一號之行動電話內）、0000000000號
    （插於扣案之序號000000000000000號之行
    動電話內，查獲時該行動電話內插0000000000號
    之ＳＩＭ卡）為聯絡工具，於電話中就第一級毒品海洛因（
    下稱海洛因）之價格、數量及交付時間、地點達成合意後，
    即由戊○○攜帶海洛因至約定地點交付，並當場收取現金之
    方式，分別販賣海洛因予綽號「阿六」之己○○〔三次，價
    格分別為新臺幣（下同）三千元、三千元及一千元，共七千
    元〕、綽號「蝌蚪」之乙○○（一次，價格為一千元）、綽
    號「小弟」之丁○○（三次，價格均為二千元，共六千元）
    、綽號「阿清」之甲○○（二次，價格均為五千五百元，共
    一萬一千元）、甲○○及綽號「眼鏡」之丙○○（五次，價
    格均五千五百元、共二萬七千五百元），合計共十四次，所
    得共五萬二千五百元（詳細販賣時間、地點、金額、數量及
    過程均如附表一所示）。
二、戊○○另基於轉讓第一級毒品海洛因之犯意，而於如附表二
    所示時間、地點，以其使用之行動電話門號0000000
    000號為聯絡工具，於電話中與乙○○就海洛因之數量及
    交付時間、地點達成合意後，即由戊○○攜帶摻有海洛因之
    香菸或小包海洛因至約定地點無償轉讓海洛因予乙○○（合
    計共三次，詳細轉讓時間、地點、物品、數量及過程均如附
    表二所示）。
三、嗣於九十八年五月六日下午六時三十分許，由警方持本院核
    發之搜索票，至戊○○位於臺中縣大里市○○路十二巷四十
    號之住處搜索，當場在戊○○身上扣得其所有，供聯繫販賣
    毒品事宜所用之序號000000000000000／二
    ○一號之行動電話（插用門號00000000000號之
    ＳＩＭ卡一張）及序號000000000000000號
    之行動電話（插用門號0000000000號之ＳＩＭ卡
    一張）各一支。
四、案經臺灣臺中地方法院檢察署檢察官指揮臺中市警察局查獲
    後偵查起訴。
    理  由
壹、程式方面：
一、證人己○○、丁○○、乙○○、甲○○、丙○○之警詢筆錄
    ，與本院審理中證述相符之處（詳後述），無證據能力：
    按被告以外之人於檢察事務官、司法警察官或司法警察調查
    中所為之陳述，與審判中不符時，其先前之陳述具有較可信
    之特別情況，且為證明犯罪事實存否所必要者，得為證據，
    刑事訴訟法第一百五十九條之二定有明文。故就證人己○○
    、丁○○、乙○○、甲○○、丙○○警詢筆錄中，與本院審
    理中證述相符之處，因不符合刑事訴訟法第一百五十九條之
    二之要件，自無證據能力。
二、證人己○○、丁○○、乙○○、甲○○、丙○○之警詢筆錄
    ，與本院審理中證述不一致之處（詳後述），以及其等之偵
    訊筆錄，有證據能力：
（一）按被告以外之人於偵查中向檢察官所為之陳述，除顯有不
      可信之情況者外，得為證據。又被告以外之人於檢察事務
      官、司法警察官、司法警察調查中所為陳述，必須與其審
      判中陳述不符，而其先前之陳述具有較可信之特別情況，
      且為證明犯罪事實存否所必要者，始例外得認為具證據能
      力。刑事訴訟法第一百五十九條之一第二項、第一百五十
      九條之二定有明文。所稱「具有可信之特別情況」係屬證
      據能力之要件，法院應比較其前後陳述時之外在環境及情
      況，以判斷何者較為可信，例如：陳述時有無其他訴訟關
      係人在場，陳述時之心理狀況、有無受到強暴、脅迫、詐
      欺、利誘等外力之干擾等情。所謂「證明犯罪事實存否所
      必要」，係指該審判外陳述乃證明犯罪之待證事實存在或
      不存在所不可或缺者，質言之，係指就具體個案案情及相
      關卷證判斷，為發現實質真實目的，認為除該審判外陳述
      外，已無從再就同一供述者，取得與上開審判外陳述之相
      同供述內容，倘以其他證據代替，亦無從達到同一目的之
      情形而言，最高法院九十五年度臺上字第四七八六號判決
      意旨參照。蓋被告以外之人於警詢、偵查中之供述、證述
      距案發日較近，記憶自較深刻，可立即反應所知，不致因
      時隔日久而遺忘案情；且較無來自被告同庭在場之壓力而
      出於虛偽不實之指證，或事後串謀而故為迴護被告之機會
      ，其於警詢、偵查所為之陳述，客觀上若具有較可信之特
      別情況，且亦為證明犯罪事實存否所必要者，依上開規定
      ，其於警詢、偵查中之陳述，自有證據能力。
（二）經查，證人丁○○、乙○○、甲○○、丙○○於警詢中之
      陳述之時點（分別為九十八年五月六日及同年月七日）較
      接近於事實發生之時點，陳述之內容係其親自見聞之事，
      詢問前有盡告知義務，並無不法取證之情形，且係由員警
      以「你現係因何事接受警方調查並製作筆錄？」此開放性
      問題為開頭，再由證人丁○○、乙○○、甲○○、丙○○
      以其親自見聞，依時間先後連續自由陳述，且筆錄末並經
      其等閱覽後始為簽名並按捺指印〔參警卷第六十六頁、第
      八十三頁、第九十五頁，及中檢九十八年度他字第一二一
      六號偵查卷（下稱偵一卷）第六十九頁、第一五三頁〕，
      且隨後在接受檢察官訊問時，亦表明：「（問：警察有無
      對你刑求、恐嚇或脅迫？）沒有。」等情，可認無誣指、
      攀附之情形，顯具有可信之情況。另其等偵查中之證詞，
      業經具結在卷，有結文附卷可稽（見偵一卷第四十六頁、
      第六十頁、第一一八頁、第一六四頁、第一六五頁），足
      資擔保應無設詞誣陷被告之疑，且綜觀筆錄製作情形，亦
      無顯不可信之情況。另就「必要性」言之，本件關於被告
      如何販賣海洛因予證人丁○○、乙○○、甲○○、丙○○
      之情節，其等於警詢、偵查中均未提及被告向第三人拿取
      海洛因情事，甚在偵訊時明確表示是向被告購買、非與被
      告合資等語，惟於本院審理中，始改口稱係與被告合資向
      一真實姓名年籍不詳之成年男子購買等語（詳見下述），
      已有不一致，其等所述之前開成年男子，因年籍資料無從
      確定而無從查證，故由本件具體個案案情及相關卷證判斷
      ，就證人丁○○、乙○○、甲○○、丙○○等是否係向被
      告購買、或是與被告合資購買，已無法取得與證人等於警
      詢所為陳述相同之供述內容，且此部分確有與監聽譯文相
      互對照求得真實之必要，揆諸上揭條文規定及判決意旨，
      證人丁○○、乙○○、甲○○、丙○○等之警詢筆錄，自
      已該當「為證明犯罪事實存否所必要者」之要件，具「必
      要性」甚明。綜依上述，其等警詢筆錄證述不一之處，以
      及偵訊筆錄部分，爰依刑事訴訟法第一百五十九條之一第
      二項及第一百五十九條之二規定，例外取得證據能力。
三、其餘本判決所列之證據方法，均有證據能力：
（一）按刑事訴訟法第一百五十九條第一項規定：「被告以外之
      人於審判外之言詞或書面陳述，除法律有規定者外，不得
      作為證據。」其立法意旨，乃在於確保被告之反詰問權。
      同法第一百五十九條之五第一項規定：「被告以外之人於
      審判外之陳述，雖不符前四條之規定（同法第一百五十九
      條之一至第一百五十九條之四），而經當事人於審判程序
      同意作為證據，法院審酌該言詞陳述或書面陳述作成時之
      情況，認為適當者，亦得為證據。」同法條第二項規定：
      「當事人、代理人或辯護人於法院調查證據時，知有刑事
      訴訟法第一百五十九條第一項不得為證據之情形，而未於
      言詞辯論終結前聲明異議者，視為有前項之同意。」其立
      法意旨，則在於確認當事人對於傳聞證據有處分權，得放
      棄反對詰問權，同意傳聞證據可作為證據；但因我刑事訴
      訟法尚非採澈底之當事人進行主義，乃又限制以法院認為
      適當者，始得為證據。因此，當事人同意或依法視為同意
      某項傳聞證據作為證據使用者，實質上即表示有反對詰問
      權之當事人已放棄其反對詰問權，如法院認為適當，不論
      該傳聞證據是否具備刑事訴訟法第一百五十九條之一至第
      一百五十九條之四所定情形，均容許作為證據；換言之，
      當事人放棄對原陳述人行使反對詰問權者，屬於證據傳聞
      性之解除行為，如法院認為適當，即容許該傳聞證據作為
      證據，不以未具備刑事訴訟法第一百五十九條之一至第一
      百五十九條之四所定情形為前提。又法院於何種情況，得
      認為適當，應審酌該傳聞證據作成時之情況，如該傳聞證
      據之證明力明顯過低或係違法取得，即得認為欠缺適當性
      ；惟是否適當之判斷，係以當事人同意或視為同意為前提
      ，即當事人已無爭議，故法院除於審理過程中察覺該傳聞
      證據之作成欠缺適當性外，毋庸特別調查，而僅就書面記
      載之方式及其外觀審查，認為無問題而具有適當性即可，
      最高法院九十七年度臺非字第五號判決意旨參照。又前揭
      同法第一百五十九條之五第二項規定，乃係基於證據資料
      愈豐富，愈有助於真實發現之理念，酌採當事人進行主義
      之證據處分權原則，並強化言詞辯論主義，透過當事人等
      到庭所為之法庭活動，在使訴訟程序順暢進行之要求下，
      承認傳聞證據於一定條件內，得具證據適格。此種「擬制
      同意」，因與同條第一項之明示同意有別，實務上常見當
      事人等係以「無異議」或「沒有意見」表示之，斯時倘該
      證據資料之性質，已經辯護人閱卷而知悉，或自起訴書、
      原審判決書之記載而了解，或偵、審中經檢察官、審判長
      、受命法官、受託法官告知，或被告逕為認罪答辯或有類
      似之作為、情況，即可認該相關人員於調查證據之時，知
      情而合於擬制同意之要件，亦有最高法院九十六年度臺上
      字第四一七四號判決意旨可資參照。
（二）查被告戊○○及其選任辯護人對於本判決其餘所引用之下
      列各項證據方法之證據能力，於本院審理時均表示無意見
      而不爭執其證據能力（本院卷第一五九頁反面至第一六一
      頁），視為有刑事訴訟法第一百五十九條之五第一項之同
      意，揆諸前開說明，該等被告以外之人於審判外所為言詞
      或書面陳述，其證據傳聞性已解除；且由本院歷次審理過
      程觀之，並未察覺前開傳聞證據之作成欠缺適當性，另由
      該等傳聞證據之筆錄或文書記載方式及其外觀審查，其等
      之作成時之情況亦無問題而有適當性，依刑事訴訟法第一
      百五十九條之五第二項之規定，自得作為證據，合先敘明
      。
貳、實體部分
一、被告販賣海洛因部分：
    訊據被告戊○○固坦承扣案之序號00000000000
    000／二○一及序號000000000000000之
    行動電話二支及門號0000000000之ＳＩＭ卡為其
    所有及使用，惟對於如附表一所示販賣海洛因犯行之事實矢
    口否認，辯稱其僅認識證人丁○○、乙○○二人，與其等亦
    僅是合資購買海洛因，且伊並不認識證人己○○、甲○○、
    丙○○等人，只是幫忙介紹賣家，並未賣予海洛因云云，然
    查：
（一）被告販賣海洛因予證人己○○部分：
      證人己○○以其使用之門號0000000000號行動
      電話，分別於如附表一編號一所示之時間與被告聯絡購買
      海洛因之數量、金額、交付時間及地點，並於如附表一編
      號一所示之地點、過程向被告購買海洛因情事，業據證人
      己○○於偵查與審理中證述綦詳（參偵一卷第七十九頁至
      第八十頁、本院卷第一四七頁反面至第一四八頁），且與
      兩人聯絡購買海洛因之通訊監察譯文相符，有本院九十八
      年度聲監字第三九九號通訊監察書暨通訊監察譯文各一份
      在卷可稽（參警卷第二十四頁至第二十六頁、第八十五頁
      至第八十六頁）。又證人己○○雖於本院審理時前稱係與
      被告合資購買，然嗣後於本院補充訊問時，終坦承偵查中
      所述向被告購買之時間、金額及次數，始為真實，有卷附
      審理筆錄可參（本院卷第一百四十八頁反面），足證證人
      己○○於偵查中所證，較值可信。被告雖辯稱其不認識己○○，復辯稱僅介紹賣家而已云云，惟己○○除於警方詢
      問時透過相片指認方式指認出被告之照片〔此亦有臺中市
      警察局刑警大隊（下稱臺中刑警隊）己○○指認犯罪嫌疑
      人表一紙在卷可查（參警卷第八十七頁）〕外，復於本院
      九十八年八月十九日審理、被告在場時，當庭表示認識被
      告（參本院卷第一四六頁），另被告於證人己○○證述完
      後，又表示「我記得他只有叫我去幫他拿兩次海洛因，第
      三次我沒有幫他去拿」等語，顯然被告與證人己○○於本
      案前即有所認識，益徵證人己○○確曾見過被告；且觀諸
      前揭通訊監察譯文內容，均未提及有其他賣家，顯見被告
      所辯乃卸責之詞，實不足採。
（二）被告販賣海洛因予證人乙○○部分：
      證人乙○○以其使用之門號0000000000號行動
      電話，於如附表一編號二所示之時間與被告聯絡購買海洛
      因之數量、金額、交付時間及地點，並於如附表一編號二
      所示之地點、過程向被告購買海洛因情事，業與證人乙○○於警詢及偵查中之證述：伊於九十八年五月六日早上六
      時三十分許，伊與被告聯絡係為向被告拿藥，被告拿一小
      包海洛因給伊，相當於二支海洛因香菸的份量，伊拿給被
      告一千元，等於是被告賣給伊的，伊是單純跟他買，沒有
      和被告合資購買，也沒有請被告幫伊調貨等語（參警卷第
      八十九頁至第九十五頁、偵一卷第六十一頁至第六十三頁
      ）相符，復有本院九十八年度聲監字第三九九號通訊監察
      書暨通訊監察譯文中提及「拿一些些一千就好了」等在卷
      可稽（參警卷第九十九頁），顯見證人乙○○確係向被告
      購買海洛因無訛。雖證人乙○○於審判中翻異前詞，證稱
      其讓被告無償贈與海洛因好幾次，心中過意不去，故硬塞
      一千元在被告口袋中云云，被告亦辯稱其都是請證人抽海
      洛因，沒有賣給他云云。惟證人於警詢中曾表示因為伊與
      被告是朋友，所以不想害他關太久等語，可認證人受其與
      被告交情所累，為減輕被告刑責，故有翻異證詞之動機，
      故其於本院審理中所變更之證詞不足採信，而以警詢及偵
      查中所為之證詞較為可採。
（三）被告販賣海洛因予證人丁○○部分：
      證人丁○○以其使用之門號0000000000號行動
      電話，於如附表一編號三所示之時間與被告聯絡購買海洛
      因之數量、金額、交付時間及地點，並於如附表一編號三
      所示之地點、過程向被告購買海洛因情事，業與證人丁○○於警詢及偵查中之證述：之前伊是撥打0000000
      000行動電話給「阿焜」購買海洛因，（九十八年四月
      二十一日、同年月二十二日及二十三日兩人行動電話之監
      聽譯文內容）都是伊打給「阿焜」要買海洛因，伊與阿焜
      當面交易，以二千元購買一小包海洛因，伊認識編號五號
      相片之人（按：即被告戊○○之相片），就是販賣海洛因
      毒品給伊之「阿焜」本人相片，伊是單純跟被告買的，沒
      有與被告合資，也沒有請他幫伊調貨等語（參警卷第六十
      三頁至第六十六頁、偵一卷第一○一頁至第一○二頁、第
      一一六頁）相符，復有臺中市刑警大隊丁○○指認犯罪嫌
      疑人紀錄表、本院九十八年度聲監字第三九九號通訊監察
      書暨通訊監察譯文提及「兩啦…跟昨天一樣…二啦…現在
      過去喔，二啦…最近怎麼都差這麼多…我留一半拿過去你
      看看…我一點感覺都沒有啊，我有留一半拿給你看」等語
      在卷可稽（參警卷第七十二至第七十三頁、第二十四頁至
      第二十六頁、第六十九頁至第七十頁），顯見證人丁○○
      確係向被告購買海洛因。雖證人丁○○於審判中翻異前詞
      ，證稱被告僅係介紹他人販賣海洛因給伊，被告並無賣伊
      海洛因云云，惟觀諸前揭監聽譯文，證人丁○○均直接向
      被告抱怨所買得之海洛因品質不比從前，而被告之回應，
      亦未提及係向其他賣家購買，衡之常情，倘被告真係向他
      人購買，其大可於證人丁○○抱怨品質不佳之時，即稱係
      因其上游所提供之毒品品質不佳，以避免遭證人丁○○誤
      會，始符常情，但被告未為此，顯見證人丁○○確係向被
      告購買無訛；又證人丁○○於警詢及偵訊中均表示其係當
      面與被告交易，且亦明確表示未與被告合資、亦沒有請被
      告幫忙調貨等語，可知其於本院審理中所變更之證詞不足
      採；另外證人丁○○雖於審理中稱其有當場把錢拿給被告
      的朋友，告訴他要買多少錢的海洛因，又稱那個人不願意
      把電話給伊云云，惟就常情觀之，賣家若欲小心行事，確
      定買家值得信賴才會給予聯絡方式，亦不會冒然親自出面
      與買家接觸，而承受可能被指認的風險，其出面與買家接
      觸，卻反而不給買家聯絡方式，顯與常理不合，證人此部
      分之辯詞亦不足採。
（四）被告販賣海洛因予證人甲○○、甲○○及丙○○部分：
      證人甲○○、丙○○分別以其使用之門號0000000
      000號、0000000000號行動電話，於如附表
      一編號四、五所示之時間與被告聯絡購買海洛因之數量、
      金額、交付時間及地點，並於如附表一編號四、五所示之
      地點、過程向被告購買海洛因情事，業與證人甲○○於警
      詢及偵查中之證述：之前伊是撥打0000000000
      行動電話給「阿焜」購買海洛因，伊大部分是與丙○○合
      資向戊○○購買海洛因後自己施用，伊與丙○○分別都有
      跟被告當面交易海洛因過，（九十八年四月十七日、同年
      月二十九日）跟被告約完，是伊自己去，（九十八年四月
      二十七日）是伊與丙○○一起去，被告都親自出來跟伊一
      手交錢一手交貨，伊與證人丙○○是單純跟被告買的，沒
      有與被告合資，也沒有請被告幫伊及證人丙○○調貨等語
      （參警卷第一五○頁至第一五二頁、偵一卷第一五九頁至
      第一六二頁）、以及證人丙○○在警詢及偵查中之證述：
      伊是與綽號「阿清」即證人甲○○之男子一起去向「阿焜
      」之男子購買毒品，我們（按：即證人丙○○及甲○○）
      每次都是合資購買五千五百元之毒品，有時證人甲○○與
      被告交易，有時伊與被告交易，都是一手交錢一手交貨，
      九十八年四月十一日、同年月十二日、十八日、十九日是
      伊跟被告買海洛因，地點都是在鐵路倉庫旁，是伊跟證人
      甲○○一起去，是被告親自出來交貨，是伊跟證人甲○○
      合資，伊與證人甲○○是單純跟被告買的，沒有與被告合
      資，也沒有請被告幫伊及證人甲○○調貨等語（參警卷第
      一三四頁至第一四○頁、偵一卷第一五八頁至第一六二頁
      ）相符，復有臺中市刑警大隊甲○○、丙○○指認犯罪嫌
      疑人紀錄表、本院九十八年度聲監字第三九九號通訊監察
      書暨通訊監察譯文提及「大仔你現在可以開始走出來了，
      拜託順便幫我弄一支出來」等語在卷可佐（參警卷第二十
      四頁至第二十六頁、偵一卷第一五六至第一五七頁、第一
      四一頁、第一四三頁至第一四六頁、第一五四頁），顯見
      證人甲○○與丙○○確係向被告購買海洛因。雖證人甲○○與丙○○於審判中翻異前詞，證稱其等係與被告合資向
      他人購買海洛因，被告並無賣伊海洛因云云，惟衡之常情
      ，海洛因價值昂貴，加上政府取締，造成取得不易，故對
      於施用毒品者而言，對於毒品之數量是否合乎價格，必相
      當在意，故關於合資金額，證人甲○○與丙○○均明確陳
      述兩人每次合資均為五千五百元，也都知道對方出資多少
      錢、分得多少，惟卻對被告出資多少、分得多少並不清楚
      、亦不過問，完全交由被告處理，顯與一般合併出資之常
      情不合，顯見其於本院審理中所變更之證詞不足採，而以
      警詢及偵查中所為之證詞較為可信。
（五）綜上所述，被告所辯應屬狡飾卸責之詞，殊難採信，被告
      販賣海洛因之犯行洵堪認定，應依法論科。
二、被告轉讓海洛因部分：
    業據被告於準備程序及審理時均坦承不諱（參本院卷第三十
    八頁、第一六三頁），核與證人乙○○於偵查中結證稱：（
    九十八年四月一日）是伊要跟被告拿藥，被告拿二支海洛因
    香菸給伊，地點在復興路與臺中路路口被告家附近，伊沒有
    拿錢給被告，這次是被告請伊的；（同年月二十日）是伊要
    跟被告拿藥，被告拿一支海洛因香菸給伊，地點也是在復興
    路與臺中路路口被告家附近，伊沒有拿錢給被告，是被告請
    伊的；（同年五月一日）是伊要跟被告拿藥，被告拿一小包
    海洛因給伊，相當於二支海洛因香菸的份量，地點也是在復
    興路與臺中路路口被告家附近，伊沒有拿錢給被告，是被告
    請伊等語（參偵一卷第六十二頁）相符，並有本院九十八年
    度聲監字第二六二號、九十八年度聲監續字第二五六號通訊
    監察書暨監聽譯文（參警卷第十八頁至第二十三頁、偵一卷
    第五十五頁至第五十七頁）在卷可稽，足認被告上揭自白應
    與事實相符。本件事證明確，被告轉讓海洛因於證人乙○○
    之犯行洵堪認定，自應循法論處。
三、按海洛因乃毒品危害防制條例明定之第一級毒品。核被告所
    為，就如附表一所示部分，均係犯同條例第四條第一項之販
    賣第一級毒品罪；就附表二部分，係犯同條例第八條第一項
    之轉讓第一級毒品罪。被告因販賣、轉讓而持有第一級毒品
    之低度行為，均為販賣、轉讓之高度行為所吸收，不另論罪
    。其前後十四次販賣海洛因及三次轉讓海洛因之犯行，犯意
    各別，在刑法評價上具獨立性，應予分論併罰。另查被告販
    賣海洛因予附表一之販賣對象，固戕害渠等之身心，但渠等
    均係成年人，無證據顯示渠等心智低下或缺乏辨別事理能力
    ，且均係依憑個人意志來向被告購買海洛因施用，被告每次
    販賣之數量、金額及各次獲取之利得均不多，各次販賣之犯
    罪情節及致生之損害均非十分嚴重，惡性亦顯較大量買進海
    洛因再分銷之上手毒梟輕微，本院綜合各情，認就如附表一
    所示各次犯行，縱均量處被告最低法定刑即無期徒刑，皆嫌
    過重，所犯又非全然無可憫恕，則本件法重情輕之失衡情狀
    ，在客觀上實足以引起一般人之同情，爰均依刑法第五十九
    條規定，減輕其刑。爰審酌被告為圖一己私利，販售海洛因
    供他人施用，罔顧他人健康，且危害社會治安匪淺，及其品
    行、智識程度、生活狀況、販賣所得高低等一切情狀，分別
    量處如主文所示之刑並定其應執行刑，以示懲儆。
四、沒收部分：
（一）按供販賣毒品所用或因販賣毒品所得之財物，依毒品危害
      防制條例第十九條第一項規定，均應沒收之，如全部或一
      部不能沒收時，追徵其價額或以其財產抵償之，乃刑法第
      三十八條第一項第二款、第三款及第三項職權沒收主義之
      特別規定，係採義務沒收主義，用以澈底杜絕行為人貪取
      暴利之誘因、工具與結果。故因販賣毒品罪所取得之一切
      對價，自不能與一般正常之營利事業僅計算其營利所得之
      情形，相提並論，不問其原屬供販賣所用之成本或因此所
      得之利潤，亦不以當場扣押者為限，本此特別規定，應概
      予沒收，始符對毒害國民身心健康行徑，嚴加懲戒之立法
      意旨，最高法院九十六年度臺上字第三二四七號判決意旨
      參照，故被告因販賣第一級毒品所得之財物共五萬二千五
      百元（詳如附表一所示，均未扣案），不論其販入時之成
      本價為何，揆諸前揭判決意旨，依同條例第十九條第一項
      之規定，亦應沒收之，且因均未扣案，故如全部或一部不
      能沒收時，分別以其財產抵償之。
（二）至扣案之序號00000000000000／二○一號
      及序號000000000000000號行動電話機二
      支及門號0000000000號ＳＩＭ卡一張，為被告
      所有，供聯繫販賣及轉讓第一級毒品所用之物，既經被告
      於本院審理時陳明在卷，復有卷附通訊監察書、通聯紀錄
      及使用者資料查詢結果可稽，就ＳＩＭ卡之所有權，按諸
      社會上之通念，行動電話用戶於門號租約期滿或解約之後
      ，通常無須將ＳＩＭ卡繳回電信公司…原判決逕認上開Ｓ
      ＩＭ卡非屬使用者即上訴人所有，而未依法併為沒收之宣
      告，亦欠允洽，最高法院九十七年度臺上字第三一九號判
      決意旨參照。另有中華電信股份有限公司行動通信分公司
      （下稱中華電信公司）九十六年七月二十七日行二字第○
      九六○○○○三七四號函、遠傳電信股份有限公司九十六
      年七月三十日遠傳企營字第○九六一○七○五二四七號函
      、和信電訊股份有限公司九十六年七月二十六日和信企營
      字第○九六二○七○二三五七號函、臺灣大哥大股份有限
      公司九十六年七月二十三日法大字第○九六○七一○九○
      號函、泛亞電信股份有限公司九十六年七月二十三日法亞
      字第○九六○二六五九八號函、東信電訊股份有限公司九
      十六年七月二十三日法信字第○九六○一九三五七號函均
      認ＳＩＭ卡所有權已於申辦完畢後，即歸使用者所有等語
      在卷可佐（因九十四年十月十五日起開放號碼可攜服務後
      ，各系統業者門號可依客戶意願移轉其他業者，因此以行
      動電話門號字頭，已無法研判為何業者門號，此亦有上揭
      中華電信公司函文可稽），故扣案前揭行動電話機二支及
      門號0000000000號ＳＩＭ卡一張，揆諸前揭判
      決意旨及相關函文之說明，自屬被告所有，供本件販賣及
      轉讓第一級毒品所用之物，仍應依毒品危害防制條例第十
      九條第一項之規定沒收之。至扣案之門號0000000
      000號ＳＩＭ卡及未扣案之門號0000000000
      ＳＩＭ卡各一張，均非被告所有，亦有臺灣大哥大資料查
      詢表一紙在卷可證（參本院卷第九十四頁），且亦無證據
      足證被告使用0000000000號與本件被告販賣及
      轉讓第一級毒品之犯行有關，爰均不予宣告沒收，附此敘
      明。
據上論斷，應依刑事訴訟法第二百九十九條第一項前段、毒品危
害防制條例第四條第一項、第八條第一項、第十九條第一項、刑
法第十一條、第五十一條第五款、第五十九條，判決如主文。
本案經檢察官庚○○到庭執行職務。
中    華    民    國    98    年    8     月    31    日
                  刑事第七庭  審判長法  官  陳慧珊
                                    法  官  丁智慧
                                    法  官  林慶郎
以上正本證明與原本無異
如不服本件判決，且有前述得提起上訴之情形，得自收受判決送
達之日起十日內，向本院提出上訴書狀（應敘述具體理由並附繕
本；倘上訴書狀如未敘述理由，應於上訴期間屆滿後二十日內補
提理由書於本院），上訴於第二審法院。
                                    書記官  黃士益
中    華    民    國    98    年    8     月    31    日
附表一：販賣第一級毒品海洛因明細：
┌──┬────┬─────┬────┬───┬────┬───────────┬──────────┐
│編號│販賣對象│販賣時間  │販賣地點│數量  │犯罪所得│販賣過程              │所犯罪名及處罰      │
│    │        │          │        │      │(新臺幣)│                      │                    │
├──┼────┼─────┼────┼───┼────┼───────────┼──────────┤
│一  │己○○  │98.4.11 │臺中市復│１包（│參仟元  │於98年4月11日下午4時20│販賣第一級毒品，處有│
│    │        │          │興路「大│未扣案│        │分許，由戊○○以其使用│期徒刑拾伍年陸月；扣│
│    │        │          │魯閣打擊│，重量│        │之行動電話門號00000000│案之行動電話（序號三│
│    │        │          │練習場」│不詳）│        │64號與己○○使用之行動│0000000000│
│    │        │          │旁      │      │        │電話門號0000000000號聯│五六四六號）壹支沒收│
│    │        │          │        │      │        │絡，約定交易海洛因之時│；販賣海洛因所得新臺│
│    │        │          │        │      │        │間、地點、數量及金額後│幣參仟元沒收，如全部│
│    │        │          │        │      │        │，由戊○○持約定數量之│或一部不能沒收時，以│
│    │        │          │        │      │        │海洛因前往左列地點販賣│其財產抵償之。      │
│    │        │          │        │      │        │予己○○，己○○並當場│                    │
│    │        │          │        │      │        │交付現金予戊○○。    │                    │
│    │        ├─────┤        ├───┼────┼───────────┼──────────┤
│    │        │98.4.18 │        │１包（│參仟元  │於98年4月18日中午12時 │販賣第一級毒品，處有│
│    │        │          │        │未扣案│        │50 分許，由戊○○以其 │期徒刑拾伍年陸月；扣│
│    │        │          │        │，重量│        │使用之行動電話門號0935│案之行動電話（序號三│
│    │        │          │        │不詳）│        │005664號與己○○使用之│0000000000│
│    │        │          │        │      │        │行動電話門號0000000000│五六四六號壹支沒收；│
│    │        │          │        │      │        │號聯絡，約定交易海洛因│販賣海洛因所得新臺幣│
│    │        │          │        │      │        │之時間、地點、數量及金│參仟元沒收，如全部或│
│    │        │          │        │      │        │額後，由戊○○持約定數│一部不能沒收時，以其│
│    │        │          │        │      │        │量之海洛因前往左列地點│財產抵償之。        │
│    │        │          │        │      │        │販賣予己○○，己○○並│                    │
│    │        │          │        │      │        │當場交付現金予戊○○。│                    │
│    │        ├─────┤        ├───┼────┼───────────┼──────────┤
│    │        │98.4.26 │        │１包（│壹仟元  │於98年4月26日下午2時35│販賣第一級毒品，處有│
│    │        │          │        │未扣案│        │分許，由戊○○以其使用│期徒刑拾伍年貳月；扣│
│    │        │          │        │，重量│        │之行動電話門號00000000│案之行動電話（序號三│
│    │        │          │        │不詳）│        │64號與己○○使用之行動│0000000000│
│    │        │          │        │      │        │電話門號0000000000號聯│五六四六號）壹支沒收│
│    │        │          │        │      │        │絡，約定交易海洛因之時│；販賣海洛因所得新臺│
│    │        │          │        │      │        │間、地點、數量及金額後│幣壹仟元沒收，如全部│
│    │        │          │        │      │        │，由戊○○持約定數量之│或一部不能沒收時，以│
│    │        │          │        │      │        │海洛因前往左列地點販賣│其財產抵償之。      │
│    │        │          │        │      │        │予己○○，己○○並當場│                    │
│    │        │          │        │      │        │交付現金予戊○○。    │                    │
├──┼────┼─────┤        ├───┼────┼───────────┼──────────┤
│二  │乙○○  │98.5.6    │        │１包（│壹仟元  │於98年5月6日上午6時31 │販賣第一級毒品，處有│
│    │        │          │        │未扣案│        │分許，由戊○○以其使用│期徒刑拾伍年貳月；扣│
│    │        │          │        │，重量│        │之行動電話門號00000000│案之行動電話（序號三│
│    │        │          │        │不詳）│        │07號與乙○○使用之行動│0000000000│
│    │        │          │        │      │        │電話門號0000000000號聯│三七二／二○一號，含│
│    │        │          │        │      │        │絡，約定交易海洛因之時│門號00000000│
│    │        │          │        │      │        │間、地點、數量及金額後│○七號ＳＩＭ卡壹張）│
│    │        │          │        │      │        │，由戊○○持約定數量之│壹支沒收；販賣海洛因│
│    │        │          │        │      │        │海洛因前往左列地點販賣│所得新臺幣壹仟元沒收│
│    │        │          │        │      │        │予乙○○，乙○○並當場│，如全部或一部不能沒│
│    │        │          │        │      │        │交付現金予戊○○。    │收時，以其財產抵償之│
│    │        │          │        │      │        │                      │。                  │
├──┼────┼─────┼────┼───┼────┼───────────┼──────────┤
│三  │丁○○  │98.4.21 │臺中市復│１包（│貳仟元  │於98年4月21日上午10時 │販賣第一級毒品，處有│
│    │        │          │興路之鐵│未扣案│        │6分許，由戊○○以其使 │期徒刑拾伍年肆月；扣│
│    │        │          │路倉庫旁│，重量│        │用之行動電話門號093500│案之行動電話（序號三│
│    │        │          │        │不詳）│        │5664號與丁○○使用之行│0000000000│
│    │        │          │        │      │        │動電話門號0000000000號│五六四六號）壹支沒收│
│    │        │          │        │      │        │聯絡，約定交易海洛因之│；販賣海洛因所得新臺│
│    │        │          │        │      │        │時間、地點、數量及金額│幣貳仟元沒收，如全部│
│    │        │          │        │      │        │後，由戊○○持約定數量│或一部不能沒收時，以│
│    │        │          │        │      │        │之海洛因前往左列地點販│其財產抵償之。      │
│    │        │          │        │      │        │賣予丁○○，丁○○並當│                    │
│    │        │          │        │      │        │場交付現金予戊○○。  │                    │
│    │        ├─────┤        ├───┼────┼───────────┼──────────┤
│    │        │98.4.22 │        │１包（│貳仟元  │於98年4月22日下午3時47│販賣第一級毒品，處有│
│    │        │          │        │未扣案│        │分許，由戊○○以其使用│期徒刑拾伍年肆月；扣│
│    │        │          │        │，重量│        │之行動電話門號00000000│案之行動電話（序號三│
│    │        │          │        │不詳）│        │64號與丁○○使用之行動│0000000000│
│    │        │          │        │      │        │電話門號0000000000號聯│五六四六號）壹支沒收│
│    │        │          │        │      │        │絡，約定交易海洛因之時│；販賣海洛因所得新臺│
│    │        │          │        │      │        │間、地點、數量及金額後│幣貳仟元沒收，如全部│
│    │        │          │        │      │        │，由戊○○持約定數量之│或一部不能沒收時，以│
│    │        │          │        │      │        │海洛因前往左列地點販賣│其財產抵償之。      │
│    │        │          │        │      │        │予丁○○，丁○○並當場│                    │
│    │        │          │        │      │        │交付現金予戊○○。    │                    │
│    │        ├─────┤        ├───┼────┼───────────┼──────────┤
│    │        │98.4.23 │        │１包（│貳仟元  │於98年4月23日上午8時19│販賣第一級毒品，處有│
│    │        │          │        │未扣案│        │分許，由戊○○以其使用│期徒刑拾伍年肆月；扣│
│    │        │          │        │，重量│        │之行動電話門號00000000│案之行動電話（序號三│
│    │        │          │        │不詳）│        │64號與丁○○使用之行動│0000000000│
│    │        │          │        │      │        │電話門號0000000000號聯│五六四六號）壹支沒收│
│    │        │          │        │      │        │絡，約定交易海洛因之時│；販賣海洛因所得新臺│
│    │        │          │        │      │        │間、地點、數量及金額後│幣貳仟元沒收，如全部│
│    │        │          │        │      │        │，由戊○○持約定數量之│或一部不能沒收時，以│
│    │        │          │        │      │        │海洛因前往左列地點販賣│其財產抵償之。      │
│    │        │          │        │      │        │予丁○○，丁○○並當場│                    │
│    │        │          │        │      │        │交付現金予戊○○。    │                    │
├──┼────┼─────┤        ├───┼────┼───────────┼──────────┤
│四  │甲○○  │98.4.17 │        │１包（│伍仟伍佰│於98年4月17日上午11時 │販賣第一級毒品，處有│
│    │        │          │        │重量不│元      │30分許，由戊○○以其使│期徒刑拾伍年捌月；扣│
│    │        │          │        │詳）  │        │用之行動電話門號093500│案之行動電話（序號三│
│    │        │          │        │      │        │5664號與甲○○使用之行│0000000000│
│    │        │          │        │      │        │動電話門號0000000000號│五六四六號）壹支沒收│
│    │        │          │        │      │        │聯絡，約定交易海洛因之│；販賣海洛因所得新臺│
│    │        │          │        │      │        │時間、地點、數量及金額│幣伍仟伍佰元沒收，如│
│    │        │          │        │      │        │後，由戊○○持約定數量│全部或一部不能沒收時│
│    │        │          │        │      │        │之海洛因前往左列地點販│，以其財產抵償之。  │
│    │        │          │        │      │        │賣予甲○○，甲○○並當│                    │
│    │        │          │        │      │        │場交付現金予戊○○。  │                    │
│    │        ├─────┤        ├───┼────┼───────────┼──────────┤
│    │        │98.4.29 │        │１包（│伍仟伍佰│於98年4月29日下午5時30│販賣第一級毒品，處有│
│    │        │          │        │重量不│元      │分許，由戊○○以其使用│期徒刑拾伍年捌月；扣│
│    │        │          │        │詳）  │        │之行動電話門號093500  │案之行動電話（序號三│
│    │        │          │        │      │        │5664號與甲○○使用之行│0000000000│
│    │        │          │        │      │        │動電話門號0000000000號│五六四六號）壹支沒收│
│    │        │          │        │      │        │聯絡，約定交易海洛因之│；販賣海洛因所得新臺│
│    │        │          │        │      │        │時間、地點、數量及金額│幣伍仟伍佰元沒收，如│
│    │        │          │        │      │        │後，由戊○○持約定數量│全部或一部不能沒收時│
│    │        │          │        │      │        │之海洛因前往左列地點販│，以其財產抵償之。  │
│    │        │          │        │      │        │賣予甲○○，甲○○並當│                    │
│    │        │          │        │      │        │場交付現金予戊○○。  │                    │
├──┼────┼─────┤        ├───┼────┼───────────┼──────────┤
│五  │甲○○、│98.4.27 │        │１包（│伍仟伍佰│98年4月27日晚上8時30分│販賣第一級毒品，處有│
│    │丙○○  │          │        │重量不│元      │許，由戊○○以其使用之│期徒刑拾伍年捌月；扣│
│    │        │          │        │詳）  │        │行動電話門號0000000000│案之行動電話（序號三│
│    │        │          │        │      │        │號與甲○○使用之行動電│0000000000│
│    │        │          │        │      │        │話門號0000000000號聯絡│五六四六號）壹支沒收│
│    │        │          │        │      │        │，約定交易海洛因之時間│；販賣海洛因所得新臺│
│    │        │          │        │      │        │、地點、數量及金額後，│幣伍仟伍佰元沒收，如│
│    │        │          │        │      │        │由戊○○持約定數量之海│全部或一部不能沒收時│
│    │        │          │        │      │        │洛因前往左列地點販賣予│，以其財產抵償之。  │
│    │        │          │        │      │        │甲○○、丙○○，二人並│                    │
│    │        │          │        │      │        │當場交付現金予戊○○。│                    │
│    │        ├─────┤        ├───┼────┼───────────┼──────────┤
│    │        │98.4.11 │        │１包（│伍仟伍佰│98年4月11日上午11時30 │販賣第一級毒品，處有│
│    │        │          │        │重量不│元      │分許，由戊○○以其使用│期徒刑拾伍年捌月；扣│
│    │        │          │        │詳）  │        │之行動電話門號00000000│案之行動電話（序號三│
│    │        │          │        │      │        │64號與丙○○使用之行動│0000000000│
│    │        │          │        │      │        │電話門號0000000000號聯│五六四六號）壹支沒收│
│    │        │          │        │      │        │絡，約定交易海洛因之時│；販賣海洛因所得新臺│
│    │        │          │        │      │        │間、地點、數量及金額後│幣伍仟伍佰元沒收，如│
│    │        │          │        │      │        │，由戊○○持約定數量之│全部或一部不能沒收時│
│    │        │          │        │      │        │海洛因前往左列地點販賣│，以其財產抵償之。  │
│    │        │          │        │      │        │予甲○○、丙○○，二人│                    │
│    │        │          │        │      │        │並當場交付現金予戊○○│                    │
│    │        │          │        │      │        │。                    │                    │
│    │        ├─────┤        ├───┼────┼───────────┼──────────┤
│    │        │98.4.12 │        │１包（│伍仟伍佰│98年4月12日上午9時46分│販賣第一級毒品，處有│
│    │        │          │        │重量不│元      │許，由戊○○以其使用之│期徒刑拾伍年捌月；扣│
│    │        │          │        │詳）  │        │行動電話門號0000000000│案之行動電話（序號三│
│    │        │          │        │      │        │號與丙○○使用之行動電│0000000000│
│    │        │          │        │      │        │話門號0000000000號聯絡│五六四六號）壹支沒收│
│    │        │          │        │      │        │，約定交易海洛因之時間│；販賣海洛因所得新臺│
│    │        │          │        │      │        │、地點、數量及金額後，│幣伍仟伍佰元沒收，如│
│    │        │          │        │      │        │由戊○○持約定數量之海│全部或一部不能沒收時│
│    │        │          │        │      │        │洛因前往左列地點販賣予│，以其財產抵償之。  │
│    │        │          │        │      │        │甲○○、丙○○，二人並│                    │
│    │        │          │        │      │        │當場交付現金予戊○○。│                    │
│    │        ├─────┤        ├───┼────┼───────────┼──────────┤
│    │        │98.4.18 │        │１包（│伍仟伍佰│98年4月18日下午1時44分│販賣第一級毒品，處有│
│    │        │          │        │重量不│元      │許，由戊○○以其使用之│期徒刑拾伍年捌月；扣│
│    │        │          │        │詳）  │        │行動電話門號0000000000│案之行動電話（序號三│
│    │        │          │        │      │        │號與丙○○使用之行動電│0000000000│
│    │        │          │        │      │        │話門號0000000000號聯絡│五六四六號）壹支沒收│
│    │        │          │        │      │        │，約定交易海洛因之時間│；販賣海洛因所得新臺│
│    │        │          │        │      │        │、地點、數量及金額後，│幣伍仟伍佰元沒收，如│
│    │        │          │        │      │        │由戊○○持約定數量之海│全部或一部不能沒收時│
│    │        │          │        │      │        │洛因前往左列地點販賣予│，以其財產抵償之。  │
│    │        │          │        │      │        │甲○○、丙○○，二人並│                    │
│    │        │          │        │      │        │當場交付現金予戊○○。│                    │
│    │        ├─────┤        ├───┼────┼───────────┼──────────┤
│    │        │98.4.19 │        │１包（│伍仟伍佰│98年4月19日下午4時8分 │販賣第一級毒品，處有│
│    │        │          │        │重量不│元      │許，由戊○○以其使用之│期徒刑拾伍年捌月；扣│
│    │        │          │        │詳）  │        │行動電話門號0000000000│案之行動電話（序號三│
│    │        │          │        │      │        │號與丙○○使用之行動電│0000000000│
│    │        │          │        │      │        │話門號0000000000號聯絡│五六四六號）壹支沒收│
│    │        │          │        │      │        │，約定交易海洛因之時間│；販賣海洛因所得新臺│
│    │        │          │        │      │        │、地點、數量及金額後，│幣伍仟伍佰元沒收，如│
│    │        │          │        │      │        │由戊○○持約定數量之海│全部或一部不能沒收時│
│    │        │          │        │      │        │洛因前往左列地點販賣予│，以其財產抵償之。  │
│    │        │          │        │      │        │甲○○、丙○○，二人並│                    │
│    │        │          │        │      │        │當場交付現金予戊○○。│                    │
├──┴────┴─────┴────┴───┴────┴───────────┴──────────┤
│合計犯罪所得：新臺幣伍萬貳仟伍佰元                                                                  │
└──────────────────────────────────────────────────┘
附表二：轉讓第一級毒品海洛因明細：
┌──┬────┬─────┬────┬───┬───────────┬──────────┐
│編號│轉讓對象│轉讓時間  │轉讓地點│數量  │轉讓過程              │所犯罪名及處罰      │
│    │        │          │        │      │                      │                    │
├──┼────┼─────┼────┼───┼───────────┼──────────┤
│一  │乙○○  │98.4.1    │臺中市復│2支摻 │於98年4月1日晚上9時53 │轉讓第一級毒品，處有│
│    │        │          │興路與臺│有海洛│分許，由戊○○以其使用│期徒刑壹年貳月；扣案│
│    │        │          │中路口附│因之香│之行動電話門號00000000│之行動電話（序號三五│
│    │        │          │近      │菸（未│07號與乙○○使用之行動│0000000000│
│    │        │          │        │扣案，│電話門號0000000000號聯│七二／二○一號，含門│
│    │        │          │        │重量不│絡，約定轉讓海洛因之時│號00000000○│
│    │        │          │        │詳）  │間、地點後，由戊○○持│七之ＳＩＭ卡）壹支沒│
│    │        │          │        │      │左列物品前往左列地點無│收之。              │
│    │        │          │        │      │償轉讓予乙○○。      │                    │
├──┤        ├─────┤        ├───┼───────────┼──────────┤
│二  │        │98.4.20   │        │1支摻 │於98年4月20日晚上8時15│轉讓第一級毒品，處有│
│    │        │          │        │有海洛│分許，由戊○○以其使用│期徒刑壹年貳月；扣案│
│    │        │          │        │因之香│之行動電話門號00000000│之行動電話（序號三五│
│    │        │          │        │菸（未│07號與乙○○使用之行動│0000000000│
│    │        │          │        │扣案，│電話門號0000000000號聯│七二／二○一號，含門│
│    │        │          │        │重量不│絡，約定轉讓海洛因之時│號00000000○│
│    │        │          │        │詳）  │間、地點後，由戊○○持│七之ＳＩＭ卡）壹支沒│
│    │        │          │        │      │左列物品前往左列地點無│收之。              │
│    │        │          │        │      │償轉讓予乙○○。      │                    │
├──┤        ├─────┤        ├───┼───────────┼──────────┤
│三  │        │98.5.1    │        │1小包 │於98年5月1日下午4時48 │轉讓第一級毒品，處有│
│    │        │          │        │海洛因│分許，由戊○○以其使用│期徒刑壹年貳月；扣案│
│    │        │          │        │（未扣│之行動電話門號00000000│之行動電話（序號三五│
│    │        │          │        │案，重│07號與乙○○之使用行動│0000000000│
│    │        │          │        │量不詳│電話門號0000000000號聯│七二／二○一號，含門│
│    │        │          │        │）    │絡，約定轉讓海洛因之時│號00000000○│
│    │        │          │        │      │間、地點後，由戊○○持│七之ＳＩＭ卡）壹支沒│
│    │        │          │        │      │左列物品前往左列地點無│收之。              │
│    │        │          │        │      │償轉讓予乙○○。      │                    │
└──┴────┴─────┴────┴───┴───────────┴──────────┘


司法院資訊處製作；財團法人民間司法改革基金會備份。
